【裁判字號】    99,易,256
【裁判日期】    990929
【裁判案由】    妨害自由
【裁判全文】
臺灣臺東地方法院刑事判決               99年度易字第256號
公  訴  人  臺灣臺東地方法院檢察署檢察官
被      告  丙○○
選任辯護人  李泰宏律師
上列被告因妨害自由案件，經檢察官提起公訴（99年度偵續字第
20號），本院依簡式審判程序判決如下：
    主  文
丙○○以加害生命、身體之事，恐嚇他人致生危害於安全，處罰
金新臺幣貳仟元，如易服勞役，以新臺幣壹仟元折算壹日。扣案
木質球棒壹支，沒收之。
    犯罪事實
一、丙○○於民國98年11月16日中午12時30分許，駕駛車牌號碼
    E7-7149號自用小客車，在臺東縣臺東市○○路○段231號乙
    ○○經營之「迷上咖哩」餐廳前人行道倒車時，因乙○○對
    其質問：人行道是人走的還是車子走的等語，心生不滿，竟
    基於恐嚇之犯意，下車自後車廂取出木質球棒1支作勢追打
    乙○○，致乙○○心生畏懼。乙○○見丙○○在後欲追打其
    身體，旋即逃跑至隔壁蔡秀霞住家門口大聲求援，丙○○方
    停止其作勢追打乙○○之行為。嗣乙○○報警查獲上情，並
    扣得上開木質球棒，始悉上情。
二、案經乙○○訴由臺東縣警察局臺東分局報告臺灣臺東地方法
    院檢察署檢察官偵查起訴。
    理  由
一、本件被告丙○○所犯為刑法第305條之恐嚇危害安全罪，核
    屬刑事訴訟法第273條之1第1項所定死刑、無期徒刑、最輕
    本刑為3年以上有期徒刑以外之罪，亦非高等法院管轄之第
    一審案件，而被告於本院行準備程序中就被訴事實為有罪之
    陳述，經告知被告簡式審判程序之旨並聽取當事人及辯護人
    意見後，本院合議庭裁定由受命法官獨任進行簡式審判程序
    ，是本件之證據調查，依刑事訴訟法第273條之2規定，不受
    同法第159條第1項、第161條之2、第161條之3、第163條之1
    及第164條至第170條規定之限制，合先敘明。
二、上開犯罪事實欄第一點所示犯行，業據被告丙○○於警詢、
    偵查及本院審理時坦承不諱，核與證人蔡秀霞於偵查中所陳
    ，以及證人即被害人乙○○於警詢及偵查中所指訴被害人因
    被告上開之恐嚇言詞及舉動，致被害人心生畏怖，旋即報警
    處理之被害情節相符，復有刑案現場測繪圖、現場照片7張
    及扣案之木質球棒1支可資佐證，足徵被告上開任意性自白
    與事實相符。本件事證明確，被告犯行洵堪認定，應依法論
    科。
三、按刑法上所謂恐嚇，祇須行為人以足以使人心生畏怖之情事
    告知他人即為已足，其通知危害之方法並無限制，凡一切以
    直接之言語、舉動，或其他足使被害人理解其意義之方法或
    暗示其如不從將加危害，而使被害人心生畏怖者，均應包括
    在內。而該言語或舉動是否足以使他人生畏怖心，應依社會
    一般觀念衡量之，如行為人之言語、舉動，依社會一般觀念
    ，均認係惡害之通知，而足以使人生畏怖心時，即可認屬恐
    嚇（最高法院22年上字第1310號判例、73年度臺上字第1933
    號判決及84年度臺上字第813號判決可資參照）。查被告手
    持木質球棒欲追打被害人乙○○，衡諸社會一般觀念，此種
    肢體上之威嚇及舉動，足令一般人感覺生命及身體法益受到
    威脅，佐以被害人在見聞被告上開脅迫之舉動後，旋即逃跑
    至鄰居家門口並報警處理之客觀情狀觀之，被告上開行為於
    客觀上已可認屬惡害之通知。況依現今社會，不乏因口角而
    釀成悲劇之情節，則被害人見被告手持木質球棒欲追打其身
    體之情況下，心生畏懼而有不安全之感覺，應非無據，亦與
    常情無違，被告上開所為自難謂未達使人心生畏怖而生危害
    於安全之程度，是被害人當時確有心生恐懼之感，即便被告
    主觀上並無實現上開恐嚇言語之意，仍無解於其恐嚇犯行之
    成立。核被告所為，係犯刑法第305條之恐嚇危害安全罪。
    又其於上揭時、地先後以上開舉動恐嚇被害人之行為，均係
    於密切接近之時間及同一地點實行，侵害同一之法益，各行
    為之獨立性極為薄弱，依一般社會觀念難以強行分離，應視
    為數個舉動之接續施行，包括於一行為予以評價，為接續犯
    ，應論以一罪。爰審酌被告不思以溝通解決其與被害人間之
    口角，即接續以上開加害生命、身體之事恐嚇他人之手段，
    致被害人心生畏怖而生危害於安全，且對社會風氣產生不良
    影響，惟念及其於犯後尚能坦承犯行，態度非惡，且被害人
    亦於99年9月23日當庭表示願意原諒被告，兩造復達成和解
    ，此有本院審判筆錄及調解筆錄各一紙在卷可參，兼衡酌其
    品性素行、犯罪動機、目的、手段、生活狀況、智識程度、
    犯罪所得之利益及所生之損害等一切情狀，量處如主文所示
    之刑，並諭知易服勞役之折算標準。末按扣案之木質球棒1
    支，係被告所有，為供犯本案之罪所用之物，爰依刑法第38
    條第1項第2款之規定，併予宣告沒收。
據上論斷，依刑事訴訟法第273條之1第1項、第299條第1項前段
，刑法第305條、第42條第3項前段、第38條第1項第2款、第3項
，刑法施行法第1條之1第1項、第2項前段，判決如主文。
本案經檢察官甲○○到庭執行職務。
中    華    民    國    99    年    9     月    29    日
                  刑事第三庭    法  官  林拔群
以上正本證明與原本無異。
如不服本判決應於收受送達後10日內向本院提出上訴書狀，並應
敘述具體理由；其未敘述上訴理由者，應於上訴期間屆滿後20日
內向本院補提理由書（均須按他造當事人之人數附繕本）「切勿
逕送上級法院」。告訴人或被害人如對於本判決不服者，應具備
理由請求檢察官上訴，其上訴期間之計算係以檢察官收受判決正
本之日期為準。
                                書記官  鄭鈺瓊
中    華    民    國    99    年    9     月    29    日
附錄本案所犯法條全文
中華民國刑法第305條（恐嚇危害安全罪）
以加害生命、身體、自由、名譽、財產之事，恐嚇他人致生危害
於安全者，處2年以下有期徒刑、拘役或3百元以下罰金。

司法院資訊處製作；財團法人民間司法改革基金會備份。
